【裁判字號】    95,訴,732
【裁判日期】    951031
【裁判案由】    毒品危害防制條例
【裁判全文】
臺灣基隆地方法院刑事判決               95年度訴字第732號
公  訴  人  臺灣基隆地方法院檢察署檢察官
被      告  甲○○
                    （現於基隆監獄執行）
上列被告因違反毒品危害防制條例案件，經檢察官提起公訴（95
年度毒偵字第1860號），被告並為有罪陳述，本院合議庭乃裁定
由受命法官獨任以簡式審判程序進行審理，並判決如下：
    主  文
甲○○施用第一級毒品，累犯，處有期徒刑柒月。
    事  實
一、甲○○前因施用毒品案件，經觀察、勒戒後，認無繼續施用
    毒品之傾向，於民國（下同）90年3月14日執行完畢釋放，
    並由臺灣基隆地方法院檢察署檢察官於90年3月12日，以90
    年度毒偵字第177號為不起訴處分確定。復因施用第1級毒品
    於93年9月20日，由本院以93年度基簡字第697號判處有期徒
    刑6月確定，甫於93年12月17日執行完畢。再因施用第1級毒
    品，於95年3月30日，由臺灣高等法院以95年度上訴字第15
    號判處有期徒刑7月確定（現執行中）。詎其猶不知悔改戒
    除毒癮，復基於施用第一級毒品犯意，於95年5月15日某時
    ，在基隆市○○區○○街18號，施用第1級毒品海洛因1次，
    嗣於同年5月16日14時20分為警方採尿送鑑定查出上情。
二、案經基隆市警察局第四分局報告臺灣基隆地方法院檢察署檢
    察官偵查起訴。
    理  由
壹、程序事項
    本案被告甲○○所犯者非為死刑、無期徒刑、最輕本刑為3
    年以上有期徒刑之罪或高等法院管轄之第一審案件，其於準
    備程序進行中，先就被訴事實為有罪之陳述，經告知其簡式
    審判程序之旨，並聽取公訴人、被告之意見後，本院業已依
    刑事訴訟法第273條之1第1項規定，裁定由受命法官獨任以
    簡式審判程序進行本案之審理。
貳、實體事項
一、前揭事實業據被告甲○○於本院審理時坦承不諱，而被告為
    警查獲後所採集之尿液檢體，經基隆市警察局第四分局送請
    昭信科技顧問股份有限公司以氣相層析質譜儀法為確認檢驗
    之結果，呈嗎啡（海洛因代謝後尿液檢出成份）陽性反應，
    此亦有昭信科技顧問股份有限公司95年6月13日濫用藥物尿
    液檢體檢驗報告暨基隆市警察局第四分局偵辦毒品案件尿液
    檢體委驗單各1件在卷可憑，足見被告於本院審理時之任意
    性自白，與事實相符，堪可採信。再者，甲○○前因施用毒
    品案件，經觀察、勒戒後，認無繼續施用毒品之傾向，於90
    年3月14日執行完畢釋放，並由臺灣基隆地方法院檢察署檢
    察官於90年3月12日，以90年度毒偵字第177號為不起訴處分
    確定。復因施用第1級毒品，嗣於93年9月20日，由本院以93
    年度基簡字第697號判決判處有期徒刑6月確定，甫於93年12
    月17日執行完畢。再因施用第1級毒品，於95年3月30日，由
    臺灣高等法院以95年度上訴字第15號判處有期徒刑7月確定
    ，此有卷附之臺灣高等法院被告前案紀錄表。從而，本案事
    證明確，被告施用毒品案件之5年以內，再犯施用毒品之犯
    行，堪可認定，應依法論科。
二、依最高法院95年5月9日所作成之95年度第七次刑事庭會議決
    定略以：按毒品危害防制條例於92年7月9日修正公布，自93
    年1月9日起施行，其中第20條、第23條將施用毒品之刑事處
    遇程序，區分為「初犯」及「5年內再犯」、「5年後再犯」
    。依其立法理由之說明：「初犯」，經觀察、勒戒或強制戒
    治後，應為不起訴處分或不付審理之裁定；經觀察、勒戒或
    強制戒治執行完畢釋放後，「5年內再犯」者，因其再犯率
    甚高，原實施之觀察、勒戒及強制戒治既已無法收其實效，
    爰依法追訴或裁定交付審理。至於經觀察、勒戒或強制戒治
    執行完畢釋放後，「5年後再犯」者，前所實施之觀察、勒
    戒或強制戒治已足以遮斷其施用毒品之毒癮，為期自新及協
    助其斷除毒癮，仍適用「初犯」規定，先經觀察、勒戒或強
    制戒治之程序。從而依修正後之規定，僅限於「初犯」及「
    5年後再犯」二種情形，始應先經觀察、勒戒或強制戒治程
    序。倘被告於5年內已再犯，經依法追訴處罰，縱其第三次
    （或第三次以上）再度施用毒品之時間，在初犯經觀察、勒
    戒或強制戒治執行完畢5年以後，已不合於「5年後再犯」之
    規定，且因已於「5年內再犯」，顯見其再犯率甚高，原實
    施觀察、勒戒或強制戒治，已無法收其實效，即應依該條例
    第10條處罰。
三、論罪科刑：
(一)、核被告施用毒品案件以後之5年以內，再犯施用第一級毒品
    海洛因之行為，係犯毒品危害防制條例第10條第1項之施用
    第一級毒品罪。其持有第一級毒品海洛因之低度行為，應為
    施用第一級毒品之高度行為所吸收，不另論罪。
(二)、按刑法第47條規定之累犯要件雖有修正，然其修正內容祇在
    排除「過失再犯有期徒刑以上之罪」之適用；至前案有期徒
    刑執行完畢以後，5年以內，「故意再犯有期徒刑以上之罪
    」者，無論依修正前或修正後之法律規定，均應論以累犯，
    加重本刑至二分之一。茲「故意再犯有期徒刑以上之罪」者
    ，無論在修法前、後之累犯成立要件暨法律效果既無二致，
    則其自非刑罰法律之變更，亦無新舊法律比較適用之問題。
    查被告曾有如前所述之犯罪科刑及刑之執行情形，此有臺灣
    高等法院被告前案紀錄表在卷可稽，其於有期徒刑執行完畢
    後，5年以內故意再犯本起最重本刑有期徒刑以上之罪，為
    累犯，應依刑法第47條第1項規定，加重其刑。
(三)、爰審酌被告犯罪之動機、吸食頻率、曾有施用毒品之前科仍
    不知戒除，惟慮及其犯後坦承犯行、所犯乃戕害自己身心健
    康，尚未危及他人等一切情狀，量處如主文所示之刑。
據上論斷，應依刑事訴訟法第273條之1第1項、第299條第1項前
段，毒品危害防制條例第23條第2項、第10條第1項，刑法第11條
前段、第47條第1項，判決如主文。
本案經檢察官乙○○到庭執行職務。
中    華    民    國    95    年    10    月  31    日
                  刑事第二庭法  官  陳伯厚
以上正本證明與原本無異。
對於本件判決如有不服，應於收受送達後10日內，向本院提出上
訴書狀，上訴於臺灣高等法院，並按他造當事人之人數附具繕本。
中    華    民    國    95    年    10    月  31    日
                            書記官  明祖斌
附錄論罪法條：
毒品危害防制條例第10條第1項
施用第一級毒品者，處 6 月以上 5 年以下有期徒刑。


司法院資訊處製作；財團法人民間司法改革基金會備份。
